【裁判字號】    94,訴,2773
【裁判日期】    950322
【裁判案由】    強盜
【裁判全文】
臺灣板橋地方法院刑事判決              94年度訴字第2773號
公  訴  人  臺灣板橋地方法院檢察署檢察官
被      告  甲○○
                  （現另案在臺灣台北監獄臺北分監執行中）
指定辯護人  本院公設辯護人  吳天明
上列被告因強盜案件，經檢察官提起公訴（94年度偵緝字第1435號）
，本院判決如下：
    主  文
甲○○意圖為自己不法之所有，攜帶兇器，以脅迫至使不能抗拒
，而使他人交付其物，未遂，累犯，處有期徒刑肆年。
扣案之摺疊刀壹把沒收。
    事  實
一、甲○○曾於民國88年間，因強盜及竊盜案件，經臺灣苗栗地
    方法院以88年度訴字第147 號分別判有期徒刑4 年8 月及8
    月，其就竊盜案件部分提起上訴，經臺灣高等法院臺中分院
    於88年10月15日以88上訴字第1780號駁回上訴確定，應執行
    有期徒刑5 年2 月，甫於93年3 月16日縮短刑期期滿執行完
    畢。詎猶不知悔改，竟意圖為自己不法之所有，於93年8 月
    1 日16時許，向乙○○佯稱其需要按摩而邀約乙○○至其位
    在臺北縣板橋市○○○路26號10樓住處提供服務，待乙○○
    於同日17時許抵達上址10樓樓梯口處見到甲○○，甲○○接
    續佯稱因家裡有人故不方便讓乙○○進入屋內，遂將乙○○
    請上樓至11樓樓梯間，旋即拿出其所有客觀上足以傷害人之
    身體之摺疊刀1 把，架在幾乎貼近乙○○之脖子處，以此方
    式脅迫乙○○，至使乙○○不能抗拒，並要求乙○○交付財
    物，乙○○見四下無人已無法逃跑呼救，為求自保即虛與應
    和甲○○，並央求甲○○讓其下樓籌錢，在雙方僵持商談約
    1 小時左右，甲○○始基於自己意思，放下摺疊刀，不再以
    刀架住乙○○，而改對乙○○動之以情，蹲下身來哭求乙○
    ○幫忙籌錢，乙○○見狀，即趕緊順勢取下在甲○○手中之
    上開摺疊刀，放置入自己的皮包內，並在徵得甲○○之同意
    讓她下樓籌錢後，離去現場。乙○○離開上址後，於同日19
    時許前往警局報案，期間甲○○曾多次以電話詢問乙○○是
    否籌到錢，並約定於同日20時許，在臺北縣板橋市○○○路
    與後埔街附近之便利商店前交款，旋於乙○○會同警方人員
    依約前往約定地點，正將新臺幣（下同）2 萬元交付甲○○
    之際，旋為在場埋伏之員警當場上前查獲。
二、案經乙○○訴由臺北縣政府警察局板橋分局報告臺灣板橋地
    方法院檢察署檢察官偵查起訴。
    理  由
一、(一)按「訊問被告，應全程連續錄音；必要時，並應全程連續
    錄影。但有急迫情況且經記明筆錄者，不在此限」、「筆錄
    內所載之被告陳述與錄音或錄影之內容不符者，除有前項但
    書情形外，其不符之部分，不得作為證據」，刑事訴訟法第
    100條之1第1、2項有明文規定。查經本院勘驗本案被告於93
    年8月1日在臺北縣政府警察局板橋分局後埔派出所製作之警
    詢錄音帶結果，發現該警詢錄音帶經播放並無任何聲音出現
    ，此有本院95年1月4日勘驗筆錄在卷可考（見本院卷第62頁
    ），是以並無證據證明警方訊問被告時有全程連續錄音，筆
    錄內復未記明有何無法錄音之急迫情況，自無從查核被告之
    陳述是否與錄音相符，依前開規定意旨可知，被告陳述與錄
    音之內容不符者，尚且不得作為證據，則本案被告於警詢之
    陳述，無錄音存證之情況下，自亦不得作為本案之證據。(二)
    次按「證人依法應具結而未具結者，其證言或鑑定意見，不
    得作為證據」，刑事訴訟法第158條之2定有明文。查告訴人
    乙○○於檢察官以「告訴人」身分傳喚到庭作證陳述被害經
    過時，並未依法具結，則依前開規定，並無證據能力。(三)證
    人丙○○於偵查中向檢察官所為之證述，係依法具結後所為
    ，查無顯有不可信之情況者，依同法第159條之1 第2項規定
    ，得作為本案之證據。(四)再按「被告以外之人於檢察事務官
    、司法警察官或司法警察調查中所為之陳述，與審判中不符
    時，其先前之陳述具有較可信之特別情況，且為證明犯罪事
    實存否所必要者，得為證據」，刑事訴訟法第159條之2定有
    明文。查證人即告訴人乙○○於警詢中之陳述，與其於本院
    審判中經具結後所為陳述並無不符者，自無得作為證據之情
    形(五)本案被告及檢察官於言詞辯論終結前，均未就所調查之
    卷附扣押物品目錄表、贓物認領保管單及照片等書證主張有
    刑事訴訟法第159 條第1 項不得為證據之情形，是本案經調
    查之證據均有證據能力，合先敘明。
二、訊據被告甲○○固供承其有於前揭時、地持扣案之摺疊刀恫
    嚇告訴人乙○○，令乙○○交付財物等情不諱，惟矢口否認
    有何強盜犯行，並辯稱：伊並未把刀子架在乙○○脖子上以
    強迫告訴人立刻把錢拿出來，只是要拿出刀子嚇嚇乙○○，
    向她要錢，當時乙○○勸伊不要衝動作傻事，同時伸手壓住
    伊持刀的右手，意思就是要伊把刀子放下來，同時以她的另
    一隻手將刀子拿走，並詢問伊是否生活遇到困難，而答應借
    二萬元給伊，乙○○係在接到一通電話後才離開，伊並未要
    求乙○○下樓去領錢給伊云云。經查：
(一)、告訴人乙○○係受被告邀約至被告住處提供按摩服務，待告
    訴人於同日17時許抵達上址10樓樓梯口處見到被告時，被告
    稱其家裡有人在，不方便讓乙○○進入屋內，遂將乙○○請
    上樓至11樓樓梯間，旋即拿出1 把摺疊刀，架在幾乎貼近乙
    ○○之脖子處，至使乙○○不能抗拒，並要求乙○○交付財
    物，幾經乙○○央求被告讓她下樓籌錢，被告始而放下摺疊
    刀，乙○○即趁機取走被告手中之摺疊刀放入皮包內，乙○
    ○並在徵得被告同意後下樓離去等情，業據證人即告訴人乙
    ○○於本院審理時具結後證述綦詳。雖被告辯稱：伊未將刀
    子架在告訴人脖子上，而只有拿出刀子嚇嚇告訴人，要告訴
    人交付財物云云。惟按強盜罪之強暴、脅迫，祇須抑壓被害
    人之抗拒或使被害人身體上、精神上，處於不能抗拒之狀態
    為已足，其暴力縱未與被害人身體接觸，仍不能不謂有強暴
    、脅迫行為；縱令被害人實際無抗拒行為，仍於強盜罪之成
    立，不生影響，最高法院22年上字第317 號判例、30年上字
    第3023號判例可參。次按刑法第346 條之恐嚇取財罪之恐嚇
    行為，係指以將來惡害之通知恫嚇他人而言，受恐嚇人尚有
    自由意志，不過因此而懷有恐懼之心，故與強盜罪以目前之
    危害脅迫他人，致喪失自由意志不能抗拒者不同，最高法院
    67年台上字第542 號判例可參。第查，被告既自始坦承其確
    有於上址11樓樓梯間處拿出前揭摺疊刀朝向告訴人，以令其
    交付財物之事實，而證人乙○○亦一再堅詞指證被告一拿出
    上開摺疊刀即架在伊脖子上，且在伊央求被告讓伊下樓籌錢
    的過程中，被告仍有繼續持刀架在伊脖子上乙節屬實，參以
    告訴人與被告僅係因按摩而認識，彼此間素無仇隙，倘若被
    告無上開舉止，衡情告訴人焉有攀詞誣陷被告之理。再酌以
    本案被告當時所持之摺疊刀係全長約18公分、刀鋒尖銳、質
    地堅硬之鐵製刀械，此有卷附採證照片可佐；又案發當時被
    告身高172 公分、體重70公斤，告訴人則身高154 公分、體
    重47公斤，此為被告及告訴人於本院所自陳無誤，復經本院
    直接審理得知被告為身強體壯之成年男子，告訴人則係體型
    嬌小之女子，是以被告與告訴人至上址11樓樓梯間後，縱使
    被告僅係持上開摺疊刀朝向告訴人，而未持摺疊刀緊貼告訴
    人脖子處，在客觀上亦已足使告訴人喪失自由意志處於不能
    抗拒之狀態甚明，是被告上開所辯仍無足卸免其強盜罪責。
(二)、又被告有著手持刀脅迫告訴人交付財物，惟其在與告訴人在
    上址樓梯間交談過後，即自行放下上開摺疊刀，任由告訴人
    從其手中取走該把摺疊刀，且在未取走任何告訴人身上所攜
    帶的現金及手機等財物之情況下，即同意告訴人自行下樓離
    去，未予阻攔，亦未交代告訴人不得報警，並拜託告訴人無
    論如何要籌錢給被告等情，此業據告訴人供明在卷，據此可
    知，被告顯已基於己意中止其強盜犯行。參以被告陳稱；伊
    再打電話給乙○○係為確認她是否真願意借錢給伊，並相約
    見面的時間地點等語。而告訴人亦證稱：被告於其離去後雖
    仍有打電話向伊詢問何時交付款項乙事，惟被告並未對伊恐
    嚇如果不拿錢給他會如何，且被告除了知道伊的電話號碼外
    ，並不知道伊的地址等個人資料，係伊不想讓被告繼續打電
    話來騷擾，所以報警處理等語，由此可見被告在電話中並未
    接續恐嚇脅迫告訴人要交付財物；再參以被告與告訴人相約
    交付2 萬元的地點係在臺北縣板橋市○○○路與後埔街附近
    之便利商店前，此為證人丙○○警員於偵查及本院審理中證
    述屬實，則倘若被告確有對被告接續強盜告訴人財物之犯意
    ，衡情其應會選擇隱密地點以喝令告訴人交付財物，焉會選
    擇公眾得自由出入之場所以自曝犯行之理，由此足徵被告於
    讓告訴人自行下樓離去後，即已中止其強盜犯意無訛，至於
    公訴人認被告係因告訴人會同警方人員在場埋伏，為警當場
    查獲，以致發生障礙未能使告訴人交付2 萬元財物得逞，而
    非因己意阻止其結果發生乙節，顯有誤會，係與事實不符。
    是本案事證已甚明確，被告上揭犯行應堪認定。
二、查扣案之摺疊刀，刀鋒尖銳、質地堅硬之鐵製品，客觀上具
    有危險性，足以傷害人之身體，屬兇器之一種。核被告意圖
    為自己不法之所有，攜帶兇器，以脅迫至使告訴人不能抗拒
    ，而使告訴人交付其財物未遂，其所為係犯刑法第330 條第
    2 項、第1 項之加重強盜未遂罪。而被告於已著手犯罪行為
    之實行，而因己意中止以致未遂，應依刑法第27條之規定，
    減輕其刑。又被告曾於88年間，因強盜及竊盜案件，經臺灣
    苗栗地方法院以88年度訴字第147 號分別判有期徒刑4 年8
    月及8 月，其就竊盜案件部分提起上訴，經臺灣高等法院臺
    中分院於88年10月15日以88上訴字第1780號駁回上訴確定，
    應執行有期徒刑5 年2 月，甫於93年3 月16日縮短刑期期滿
    執行完畢，有臺灣高等法院被告前案紀錄表在卷可稽，其於
    五年內再犯本件有期徒刑以上之罪，為累犯，應依刑法第47
    條規定加重其刑，並依法先加重後減輕之。爰審酌被告有上
    述前科，素行非佳、其犯罪之動機、目的、手段、對告訴人
    所生危害程度、並未獲得財物、其品行智識程度、被罪後坦
    承一部分犯行之態度等一切情狀，量處如主文所示之刑，以
    資懲儆。扣案之折疊刀1 把，係被告所有且供犯罪所用之物
    ，業據被告供明在卷，併依法宣告沒收。
據上論斷，應依刑事訴訟法第299 條第1 項前段，刑法第330 條
第2 項、第1 項、第27條、第47條、第38條第1 項第2 款，判決
如主文。
本案經檢察官陳孟黎到庭執行職務。
中    華    民    國    95    年    3    月    22    日
                  刑事第十一庭  審判長法  官  徐蘭萍
                                      法  官  林漢強
                                      法  官  林淑婷
以上正本證明與原本無異
如不服本判決應於送達後10日內向本院提出上訴狀
                                      書記官  廖貞音
中    華    民    國    95    年    3    月    22    日
附錄本案論罪科刑法條全文：
中華民國刑法第330條
犯強盜罪而有第321條第1項各款情形之一者，處7年以上有期徒
刑。
前項之未遂犯罰之。


司法院資訊處製作；財團法人民間司法改革基金會備份。
